臺灣高雄地方法院刑事判決
110年度訴字第869號
公  訴  人  臺灣高雄地方檢察署檢察官  
被      告  韓蕙濃


上列被告因誣告案件，經檢察官提起公訴（110年度偵緝字第559
號），本院判決如下：
    主  文
韓蕙濃犯誣告罪，處有期徒刑貳月。
    事  實
一、韓蕙濃於民國109年8月7日13時42分許，因另案之恐嚇取財
    案件，至址設高雄市○○區○○路000號之臺灣高雄地方檢察署
    （下稱高雄地檢），適由執行勤務之高雄地檢法警林宏榮對
    韓蕙濃施以入口安全檢查及體溫測量。韓蕙濃明知林宏榮並
    無持酒精噴器朝其口鼻噴灑酒精，竟意圖使林宏榮受刑事處
    分，基於誣告之犯意，於109年8月7日14時10分許，在高雄
    地檢第一偵查庭內，向具有偵查犯罪權限、執行受理申告勤
    務之高雄地檢檢察事務官申告：林宏榮於109年8月7日13時4
    2分許，在高雄地檢入口處，以持酒精噴器朝其口鼻噴灑酒
    精之方式，殺害其未遂等不實內容（林宏榮所涉殺人未遂部
    分，經高雄地檢檢察官予以簽結），足生損害於林宏榮及司
    法機關處理案件之正確性。嗣經高雄地檢檢察官認定韓蕙濃
    前開申告內容不實，始悉上情。
二、案經高雄地檢檢察官自動簽分偵查起訴。
    理  由
壹、程序部分
　　按被告以外之人於審判外之陳述，雖不符合刑事訴訟法第15
    9 條之1 至第159 條之4 之規定，但經當事人於審判程序同
    意作為證據，法院審酌該言詞陳述或書面陳述作成時之情況
    ，認為適當者，亦得為證據。當事人、代理人或辯護人於法
    院調查證據時，知有第159 條第1 項不得為證據之情形，而
    未於言詞辯論終結前聲明異議者，視為有前項之同意，刑事
    訴訟法第159條第1項及第159條之5分別定有明文。查本判決
    所引用具傳聞性質之言詞或書面證據，關於證據能力，經檢
    察官、被告韓蕙濃於本院審判期日中均表示同意有證據能力
    （院卷第63頁），本院審酌此等證據資料製作時之情況，尚
    無違法不當及證明力明顯過低之瑕疵，亦認為以之作為證據
    應屬適當，故揆諸前開規定，應認前揭證據資料均例外有證
    據能力；至非供述證據部分，與本案事實具自然關聯性，且
    非公務員違背法定程序所取得，依同法第158條之4規定反面
    解釋，亦具證據能力。
貳、實體部分
一、認定事實所憑之證據及理由
　　訊據被告固坦承於上開時間，因另案至高雄地檢，由執行勤
    務之高雄地檢法警林宏榮對其施以入口安全檢查；並於109
    年8月7日14時10分許申告林宏榮殺害其未遂等事實，惟矢口
    否認有何誣告犯行，辯稱：證人即法警林宏榮確實有拿酒精
    噴器噴灑我的口鼻；相關監視器畫面經過剪輯且非於案發時
    地所拍，故我認為畫面不實在；高雄地檢檢察官趁我出國期
    間對我發布通緝，未通知我到案就結案起訴，我認為本件程
    序不合法；我所申告證人林宏榮之殺人未遂案件經檢察官簽
    結，已無誣告之標的，我的行為自不成立誣告云云。經查：
　　㈠被告上揭坦承部分，與證人林宏榮於偵查中所證互核相符
      （他二卷第15至17頁），並有證人林宏榮109年9月26日職
      務報告1份、高雄地檢入口處之監視器錄影畫面截圖照片2
      張（他一卷第9至13頁）、高雄地檢檢察事務官109年10月
      13日勘驗筆錄1份、高雄地檢入口處之監視器錄影畫面截
      圖照片22張（他一卷第17至26頁）、高雄地檢入口處監視
      器錄影光碟之檢察官勘驗筆錄1份（偵緝卷第51頁）、高
      雄地檢入口處監視器畫面之法院勘驗筆錄1份（院卷第26
      頁）、檢察事務官109年12月17日勘驗報告暨筆錄1份、申
      告室之監視器錄影畫面截圖照片8張（偵卷第11至23頁）
      、臺灣高雄地方檢察署按鈴申告案件報告書1份（申告人
      ：韓蕙濃）（他一卷第3頁）、臺灣高雄地方檢察署109年
      11月5日雄檢榮讓109他6525字第1090076981號書函1份（
      他一卷第27頁）、被告提出之法警臂章照片截圖、照片詳
      細資料截圖2張（院卷第39至41頁）在卷足參，是上開事
      實可先認定。
　　㈡證人林宏榮於偵查中證稱：案發當天13時至14時擔任高雄
      地檢大門協勤勤務，被告進來的時候沒有經過檢測安全門
      ，從旁邊要進入，我制止後請被告從安全門進入，被告從
      安全門進來時，我左手拿酒精、右手拿額溫搶，我就幫他
      量體溫，但我並沒有朝他的臉噴酒精，然後被告就突然情
      緒化到辦保處說要按鈴申告，當時被告在辦保處指著我說
      我要殺人，我想要過去了解情況，我還給被告看我的臂章
      給被告拍攝，我問被告什麼事，被告就說我拿酒精殺他等
      語（他二卷第15至17頁），並經高雄地檢檢察事務官、檢
      察官及本院勘驗案發當時之監視器畫面顯示：案發當時影
      像左側證人林宏榮除對被告以右手持體溫計量測被告之額
      溫外，左手持之酒精噴器全程均朝下，而未朝向被告之頭
      臉口鼻處，嗣被告前往高雄地檢法警室值勤台，對高雄地
      檢法警室内法警說話，以手指向證人林宏榮方向，後走至
      證人林宏榮身旁，持手機朝證人林宏榮左手臂章拍攝，有
      高雄地檢檢察事務官109年10月13日勘驗筆錄1份、高雄地
      檢入口處之監視器錄影畫面截圖照片22張（他一卷第17至
      26頁）、高雄地檢入口處監視器錄影光碟之檢察官勘驗筆
      錄1份（偵緝卷第51頁）、高雄地檢入口處監視器畫面之
      法院勘驗筆錄1份（院卷第26頁）可稽，足認證人林宏榮
      上開證述可信，是案發當時證人林宏榮確無以酒精噴器對
      被告之頭臉口鼻處噴灑。而被告乃直接近距離目擊證人林
      宏榮以何物朝向其頭部之人，應無誤認之理，且自上開監
      視器畫面，證人林宏榮對被告測量額溫後，被告隨即離開
      ，並無呈現遭噴灑後捂臉、揉眼等不適反應，足認被告明
      知其未遭酒精噴器噴灑等節已為明確，是被告稱證人林宏
      榮對其噴灑酒精等情節，主觀上亦有誣告之故意。
　　㈢被告雖辯稱監視器畫面經過剪接且非於案發時地所拍，惟
      查，上開監視器畫面之影像連續不中斷，秒數亦正常依序
      顯示，且畫面左上角處標示為：市中路x光機出口，左下
      角顯示時間為：2020/8/7，13:42（109年8月7日，13時42
      分），業經本院勘驗相關監視器畫面無訛，足認上開監視
      器畫面確為於案發時地所拍攝，且無經變造、剪接之跡象
      。
　　㈣被告另稱高雄地檢檢察官趁其出國期間發布通緝，未通知
      其到案即結案起訴，而認為本件程序不合法云云。然檢察
      官通緝程序是否合法，核與得否提起公訴無關，自難據此
      為何有利被告之認定。
　　㈤又按刑法第169條第1項之誣告罪，以意圖他人受刑事處分
      虛構事實而向該管公務員申告為構成要件，虛偽申告係親
      自為之或透過他人為之在所不問，所申告之事實，在法律
      上如有使受誣告人受刑事或懲戒處分之危險者，即足當之
      。被告雖辯稱其申告證人林宏榮所涉之殺人未遂案件已不
      存在，而認已無誣告之標的云云，然揆諸上開說明，誣告
      罪之成立，僅需行為人不實申告之行為有使受誣告者受刑
      事或懲戒處分之危險已足，被告所指林宏榮所犯之殺人未
      遂罪，為法定本刑10年以上有期徒刑、無期徒刑、死刑之
      罪，被告之申告確有使林宏榮受刑罰之危險，不因所申告
      之案件之後續處理情形，反認其行為無此危險或無從成立
      ，故被告此部分辯解，亦無理由。
　　㈥綜上，被告明知證人林宏榮並無持酒精噴器，朝其口鼻噴
      灑酒精，仍於上開時地，向具有偵查犯罪權限、執行受理
      申告勤務之高雄地檢檢察事務官申告前開不實內容，已非
      僅陳述個人主觀或虛偽之判斷意見，且其申告並非出於懷
      疑或誤會，其乃係虛構事實，已有誣告之客觀行為及主觀
      犯意至明，且知悉此一告發行為將使證人林宏榮受刑事追
      訴之危險，是被告有使證人林宏榮受刑事處分之意圖無訛
      。因此，被告誣告犯行洵堪認定，辯解亦不足採，應依法
      論科。被告雖聲請勘驗完整之監視器畫面及對證人林宏榮
      測謊，然證人林宏榮之證述已可由上開監視器畫面加以佐
      證補強，上開監視器畫面亦已為完整且無瑕疵可指，是被
      告此部分聲請無必要性，應予駁回。
二、核被告所為，係犯刑法第169 條第1 項之誣告罪。
三、爰以行為人之責任為基礎，審酌被告明知證人林宏榮並無持
    酒精噴器，朝其口鼻噴灑酒精，竟誣指證人林宏榮以前開方
    式對其殺人未遂，不僅無端耗費司法調查資源，危害國家刑
    罰追訴權之正當、正確行使，更使證人林宏榮蒙受遭追訴、
    審判之危險，且犯後否認犯行，應予非難，惟念及證人林宏
    榮所涉案件旋經檢察官為簽結處分，並考量被告於審理程序
    中主張本件係受政治迫害，及被告於審理中自承之家庭、經
    濟、學歷等一切情狀，量處如主文所示之刑。
據上論斷，應依刑事訴訟法第299條第1項前段，刑法第169條第1
項
本案經檢察官吳聆嘉提起公訴，檢察官張靜怡到庭執行職務。
中　　華　　民　　國　　111 　年　　5 　　月　　10　　日
                  刑事第十二庭　審判長法　官  蔡書瑜
                  　　　　　　　　　　法　官  楊甯伃
                  　　　　　　　　　　法　官  蔡有亮
以上正本證明與原本無異。
如不服本判決應於收受送達後20日內向本院提出上訴書狀，並應
敘述具體理由；如未敘述上訴理由者，應於上訴期間屆滿後20日
內向本院補提理由書（均須按他造當事人之人數附繕本）「切勿
逕送上級法院」。
中　　華　　民　　國　　111 　年　　5 　　月　　10　　日
　　　　　　　　　　　　　　　　　   書記官　葉郁庭　　　　　　　　　　　　　　　　　　
附錄法條
刑法第169條
意圖他人受刑事或懲戒處分，向該管公務員誣告者，處七年以下
有期徒刑。
意圖他人受刑事或懲戒處分，而偽造、變造證據，或使用偽造、
變造之證據者，亦同。